【裁判字號】    99,易,117
【裁判日期】    990528
【裁判案由】    竊盜
【裁判全文】
臺灣士林地方法院刑事判決        九十九年度易字第一一七號
公  訴  人  臺灣士林地方法院檢察署檢察官
被      告  甲○○
上列被告因竊盜案件，經檢察官提起公訴（九十九年度偵字第四
五七號），本院判決如下：
    主  文
甲○○無罪。
    理  由
一、公訴意旨略以：被告甲○○意圖為自己不法之所有，於民國
    九十八年十二月十九日下午六時許，在臺北市○○區○○街
    二十三巷三號前，見丙○○所有車牌號碼ＣＤＬ—○七一號
    重型機車停放該處，持自備之機車鑰匙，徒手撬開該車之龍
    頭鎖，於啟動該車前，為丙○○之堂妹陳繪文及陳繪文前夫
    張徑豪發現並報警到場處理而未遂，因認被告涉犯刑法第三
    百二十條第三項、第一項竊盜未遂罪嫌云云。
二、按犯罪事實應依證據認定之，無證據不得認定犯罪事實；不
    能證明被告犯罪者，應諭知無罪之判決，刑事訴訟法第一百
    五十四條第二項、第三百零一條第一項分別定有明文。此所
    謂認定犯罪事實之證據，無論其為直接或間接證據，均須達
    於通常一般人均不致有所懷疑，而得確信其為真實之程度，
    始得據為有罪之認定，若其關於被告是否犯罪之證明未能達
    此程度，而有合理性懷疑之存在，致使無法形成有罪之確信
    ，根據「罪證有疑、利於被告」之證據法則，即不得遽為不
    利被告之認定（最高法院二十九年上字第三一○五號、四十
    年臺上字第八十六號、七十六年臺上字第四九八六號判例參
    照）。
三、公訴人認被告涉有竊盜未遂罪嫌，無非係以被告之供述、目
    擊證人陳繪文、張徑豪、證人即車主丙○○之胞弟乙○○於
    偵查中之證述、車牌號碼ＡＯＺ—九○六號、ＣＤＬ—○七
    一號重型機車車籍查詢資料、扣案機車鑰匙一把，為其主要
    論據。
四、訊據被告固不否認於上揭時、地，以己有之機車鑰匙插入車
    牌號碼ＣＤＬ—○七一號機車之龍頭鎖孔並轉動鑰匙，惟堅
    詞否認有何竊盜未遂犯行，辯稱：車牌號碼ＣＤＬ—○七一
    號機車，與伊所遺失車牌號碼ＡＯＺ—九○六號機車相似，
    故以車牌號碼ＡＯＺ—九○六號機車之鑰匙，插入車牌號碼
    ＣＤＬ—○七一號機車龍頭鎖孔並轉動鑰匙以確認，並無竊
    盜犯意等語。
五、經查：
  (一)證據能力方面：
    按被告以外之人於審判外之言詞或書面陳述，除法律有規定
    者外，不得作為證據，刑事訴訟法第一百五十九條第一項固
    定有明文；惟被告以外之人於偵查中向檢察官所為之陳述，
    除顯有不可信之情況者外，得為證據；又被告以外之人於審
    判外之陳述，雖不符刑事訴訟法第一百五十九條之一至第一
    百五十九條之四之規定，而經當事人於審判程序同意作為證
    據，法院審酌該言詞陳述或書面陳述作成時之情況，認為適
    當者，亦得為證據，當事人、代理人或辯護人於法院調查證
    據時，知有第一百五十九條第一項不得為證據之情形，而未
    於言詞辯論終結前聲明異議者，視為有前項之同意，同法第
    一百五十九條之一第二項、第一百五十九條之五亦分別定有
    明文。證人陳繪文、張徑豪於偵查中之證述，雖屬被告以外
    之人於審判外之陳述，然本院審酌渠等於偵查中之證詞業經
    具結，有證人結文附卷可稽（見偵查卷第五十四頁、第五十
    五頁），當事人於審判程序對於上開證人於審判外之陳述並
    未爭執，顯已放棄詰問權之行使，復無顯不可信之情況，自
    得為證據。又證人陳繪文於警詢中之證述，雖屬被告以外之
    人於審判外之言詞陳述，然當事人於審判程序對於該證據方
    法之證據能力並未爭執，本院審酌該證人於審判外之言詞陳
    述於作成時之情況，並無違法不當或證明力明顯過低之瑕疵
    ，認前揭證據方法，適為本案之證據；至其餘資以認定本案
    之非供述證據（詳後述），亦查無違反法定程序取得之情形
    ，依同法第一百五十八條之四反面規定，應具證據能力。
  (二)實體方面：
    1.目擊證人陳繪文於偵查中證稱：案發當時我人在臺北市○
      ○區○○街二十三巷三號家中，我走到門口，看見被告往
      我家裡面張望一下，又走到車牌號碼ＣＤＬ—○七一號機
      車旁，並直接坐在該機車上，然後手與頭趴在該機車龍頭
      上睡覺，本來我在住處鐵門後面，後來聽到一串鑰匙的聲
      音，就看見被告正拿著鑰匙插在車牌號碼ＣＤＬ—○七一
      號機車龍頭鎖的鑰匙孔，而且正在轉動鑰匙，因為我知道
      該車是隔壁伯父的車，我就對被告說：這臺機車不是你的
      ，被告說要試試看是不是他的，並說他之前遺失一臺機車
      ，要看這臺是不是，我就返家告知家人說外面有小偷，我
      前夫張俓豪就出來問被告：你自己的車你怎麼會不知道？
      被告就說他要看是不是他遺失的那臺機車，我們覺得被告
      怪怪的，就問被告是否是流浪漢，我對被告說，我看你趴
      在機車上很可疑，被告說他走一走頭會暈，要休息一下，
      我說你頭暈為何要騎機車，被告就回我說他以前有一臺機
      車不見，說要看這臺機車是否是他遺失的那臺機車，我們
      就報警處理等語（見偵查卷第五十一頁）；目擊證人張俓
      豪於偵查中亦證以：案發當時我人在臺北市○○區○○街
      二十三巷三號住處，陳繪文告訴我說被告在外面用鑰匙撬
      機車，好像要偷機車，我就出去查看，我問被告說：你自
      己的車你怎麼會不知道？被告就說要看是不是他掉的那臺
      機車，我問被告住哪裡，被告說住在我們後面那邊，我又
      問被告是否是流浪漢，並叫陳繪文報警等語（見偵查卷第
      五十二頁），是依目擊證人陳繪文、張俓豪上開證述，被
      告遭目擊證人陳繪文、張俓豪發現開啟車牌號碼ＣＤＬ—
      ○七一號機車龍頭鎖而進行盤詰時，被告即一再向目擊證
      人陳繪文、張俓豪表明係因伊遺失機車一臺，欲以該遺失
      機車之鑰匙嘗試開啟車牌號碼ＣＤＬ—○七一號機車之龍
      頭鎖，以確認是否為伊所遺失之機車等情觀之，被告之舉
      止核與一般竊盜者為他人查覺從事竊盜行為，急於掩飾犯
      行，神色驚慌或迅即逃離之反應迥異，則被告是否意圖行
      竊，已非無疑。
    2.被告名下確曾登記車牌號碼ＡＯＺ—九○六號、引擎號碼
      ＫＧ○○四○六○號重型機車一臺，該機車廠牌為光陽，
      出廠日期為一九九六年五月，排氣量一○一ＣＣ，但該車
      車牌已繳銷，車身原停放於臺北市○○區○○路二號旁，
      嗣於九十七年二月五日經臺北市環境保護局大同區清潔隊
      以無牌廢棄車輛拖吊處理，該機車遭拖吊時車身之顏色為
      黑色等情，有車籍資料查詢、臺北市政府環境保護局九十
      九年四月七日北市環三字第○九九三二○三二七○○號函
      、同年五月五日北市環三字第○九九三二八三一五○○號
      函檢附查報引擎號碼ＫＧ○○四○六○號之廢棄車輛相關
      資料及彩色照片在卷可稽（見偵查卷第四十三頁、本院九
      十九年度審易字第四一七號刑事卷第十三頁、本院九十九
      年度易字第一一七號刑事卷第二十一頁至第二十三頁）；
      又車牌號碼ＣＤＬ—○七一號重型機車係登記於丙○○名
      下，廠牌為光陽，車身為黑色，排氣量一二四ＣＣ，出廠
      年月不詳，但案發當時該機車外觀老舊，亦有車籍資料、
      彩色採證照片附卷足憑（見偵查卷第四十四頁、同上第一
      一七號本院卷第十頁、第十四頁至第十七頁），顯見二臺
      機車均係重型機車，且廠牌、顏色相同，車齡及車型外觀
      差異亦不大，參以被告於案發當時確能以己有車牌號碼Ａ
      ＯＺ—九○六號之機車鑰匙轉動並開啟車牌號碼ＣＤＬ—
      ○七一號機車之龍頭鎖，此為證人陳繪文及被告一致陳述
      在卷（見偵查卷第十七頁、第十四頁、第二十五頁反面）
      ，自有使人誤認之可能。
    3.參互上情，依被告為目擊證人陳繪文、張俓豪發覺及盤問
      之際，並無如竊盜者遭人發覺時之驚慌神情，而其所有車
      牌號碼ＡＯＺ—九○六號機車，與車牌號碼ＣＤＬ—○七
      一號機車均係重型機車，且廠牌、顏色相同，車齡及車型
      外觀差異非大，被告於案發當時又確能以己有車牌號碼Ａ
      ＯＺ—九○六號之機車鑰匙轉動並開啟車牌號碼ＣＤＬ—
      ○七一號機車之龍頭鎖，再者，被告原停放車牌號碼ＡＯ
      Ｚ—九○六號機車之地點即臺北市○○區○○路二號旁，
      與車牌號碼ＣＤＬ—○七一號機車停放地點即臺北大同區
      ○○街二十三巷三號前騎樓之距離亦非遠等情節觀之，被
      告辯稱伊為確認車牌號碼ＣＤＬ—○七一號機車是否為伊
      所遺失之機車，始以車牌號碼ＡＯＺ—九○六號機車之鑰
      匙插入車牌號碼ＣＤＬ—○七一號機車之龍頭鎖孔並轉動
      鑰匙，伊並行竊之意圖等語，尚非虛妄，應堪採信。
    4.綜上所述，公訴人所提證據及指出證明之方法，無從說服
      本院形成被告所涉竊盜未遂犯行有罪之心證。此外，復查
      無其他積極證據足資認定被告涉有公訴人所指上述犯行，
      既不能證明被告犯罪，參諸前揭規定及說明，自應為無罪
      之諭知。
據上論斷，應依刑事訴訟法第二百八十四條之一、第三百零一條
第一項，判決如主文。
本案經檢察官鄭富城到庭執行職務
中    華    民    國    99    年    5     月    28    日
                          臺灣士林地方法院刑事第八庭
                              法      官  孫萍萍
以上正本證明與原本無異。
如不服本判決，應於收受判決後十日內向本院提出上訴書狀，並
應應敘述具體理由。其未敘述上訴理由者，應於上訴期間屆滿後
二十日內向本院補提理由書（均須按他造當事人之人數附繕本）
「切勿逕送上級法院」。
                              書  記  官  劉易柔
中    華    民    國    99    年    5     月    28    日

司法院資訊處製作；財團法人民間司法改革基金會備份。
